【裁判字號】    99,簡,2414
【裁判日期】    991215
【裁判案由】    偽造文書
【裁判全文】
臺灣屏東地方法院刑事簡易判決          99年度簡字第2414號
聲  請  人  臺灣屏東地方法院檢察署檢察官
被      告  陳明星
            陳秀英
            杜烘煌
上列被告因偽造文書案件，經檢察官聲請以簡易判決處刑（99年
度偵字第8122號），本院判決如下：
    主  文
陳明星共同犯臺灣地區與大陸地區人民關係條例第七十九條第一
項之使大陸地區人民非法進入臺灣地區罪，處有期徒刑肆月，減
為有期徒貳月，如易科罰金，以銀元佰元（即新臺幣玖佰元）
折算壹日，緩刑貳年。
陳秀英共同犯行使使公務員登載不實文書罪，處有期徒刑肆月，
減為有期徒刑貳月，如易科罰金，以銀元佰元（即新臺幣玖佰
元）折算壹日，緩刑貳年。
杜烘煌共同犯臺灣地區與大陸地區人民關係條例第七十九條第一
項之使大陸地區人民非法進入臺灣地區罪，處有期徒刑肆月，減
為有期徒貳月，如易科罰金，以銀元佰元（即新臺幣玖佰元）
折算壹日，緩刑貳年。
    事實及理由
一、本院認定被告陳明星、陳秀英、杜烘煌之犯罪事實及證據，
    除犯罪事實欄補充關於被告陳明星自首之認定為「陳明星於
    承辦員警懷疑其有使大陸地區人民非法進入臺灣地區、行使
    使公務員登載不實文書之犯行前，先行向承辦警員自首前開
    犯行，先行向承辦警員自首前開犯行而接受裁判」外，與檢
    察官聲請簡易判決處刑書之記載相同，茲引用之（如附件）
    。
二、論罪科刑：
  (一)按臺灣地區與大陸地區人民關係條例第79條對於違反同條例
    第15條第1 款所定不得使大陸地區人民非法進入臺灣地區之
    處罰，旨在防止大陸地區人民非法進入臺灣地區，以維護臺
    灣地區之安全與安定。所稱「非法」，自應從實質上之合法
    性予以判斷，凡評價上違反法秩序之方法，均屬「非法」。
    故在大陸地區通謀虛偽結婚，以不實之結婚證明辦理相關戶
    籍登記、入境等手續，憑以進入臺灣地區，其所持之入境許
    可文件雖係入出境主管機關所核發，形式上為合法，但因以
    詐欺方法而取得，即不具實質上之合法性，仍屬非法進入台
    灣地區。又自上開條文文意觀之，既謂「使…非法進入臺灣
    地區」，即處罰對像必以該非法進入之該大陸地區人民以外
    之人為限，是大陸地區人民既為非法進入臺灣地區之客體，
    即無從以上開罪名相繩，合先敘明。
  (二)比較新舊法：
    說明：按「行為後法律有變更者，適用行為時之法律。但
      行為後之法律有利於行為人者，適用最有利於行為人之法
      律。」刑法第2 條第1 項定有明文。
      (1)何謂「法律有變更」：
        1.刑法第2 條第1 項規定所稱之「法律」，係指刑罰法
          律，即刑罰所依存的整體法律狀態，故此之法律，應
          指足以影響行為的可罰性與法律效果的法令而言，特
          別如刑罰權形成規範、成罪規範及科刑規範。
        2.又所謂法律變更，係指新舊刑罰法律之內容已有實質
          上變更，而發生有利或不利於行為人之情形（例如：
          刑罰之輕重不同，或犯罪構成要件之寬嚴有別等），
          始依修正後之刑法第2 條第1 項之規定，比較新舊法
          律適用；倘刑法條文雖經修正，但若僅屬單純之文字
          修飾﹙即修正法律用語如第15條、第30條﹚，或條次
          移列﹙修正前第26條未遂犯得減輕其刑之規定移列第
          25條第2 項），或將實務見解或法理明文化﹙第55條
          但書、第59條﹚，而不涉及刑罰之輕重、構成要件之
          變更，或其他有利、不利於行為人之情形者，即無庸
          依刑法第2 條第1 項之規定比較新舊法，而應依一般
          法律適用原則，適用「裁判時法」處斷（最高法院95
          年度台上字第7241號判決、最高法院95年11月7 日第
          21次刑事庭會議決議意旨參照）。
      (2)比較適用的原則：
        1.綜合比較整體適用：
          按刑法第2 條第1 項有關新舊法之比較，在比較時應
          就罪刑有關之共犯、未遂犯、想像競合犯、牽連犯、
          連續犯、結合犯，以及累犯加重、自首減輕暨其他法
          定加減原因（如身分加減）與加減例等一切情形，綜
          其全部罪刑之結果而為比較（參照最高法院95年5 月
          23日95年第8 次刑事庭會議紀錄一之四），並就比較
          的結果，為整體之適用，不能割裂而分別適用新舊法
          有利之條文（參酌最高法院27年上字第2615號判例、
          95年度台上字第3735號判決）。
        2.個別比較個別適用：
          依上開說明，可知須列入綜合比較、整體適用者，係
          與「罪刑有關」或「刑罰加重減輕有關」等事項，而
          有關易科罰金、易服勞役、定應執行刑及保安處分等
          事項，因與罪刑或刑罰加重減輕無涉，而屬刑罰裁量
          權之行使，自無庸列入綜合比較之範圍，得分別適用
          最有利於行為人之法律（參酌最高法院96年度台上字
          第2233號判決、96年度台非字第16、58號判決）。
    綜合比較、整體適用部分：
      (1)被告陳明星、杜烘煌行為後，臺灣地區與大陸地區人民
        關係條例於92年10月29日修正公布，其中關於使大陸地
        區人民非法進入臺灣地區之處罰規定即修正後該條例第
        79 條 ，係自同年12月31日施行，依修正後該條例第79
        條第1 項之規定，違反同條例第15條第1 款不得使大陸
        地區人民非法進入臺灣地區之規定者，其法定刑已由修
        正前之「5 年以下有期徒刑、拘役或科或併科新臺幣50
        萬元以下罰金。」，提高為「1 年以上7 年以下有期徒
        刑，得併科新臺幣100 萬元以下罰金。」，並增列同條
        第2項 原規定「意圖營利而犯前項之罪者，處3 年以上
        10年以下有期徒刑，得併科新臺幣五百萬元以下罰金。
        」。比較新舊法之結果，修正後之規定較不利於被告陳
        明星、杜烘煌，是依被告陳明星、杜烘煌行為時即修正
        前之規定處斷。
      (2)罰金刑部分：修正前刑法第33條第5 款規定: 「罰金：
        一元（銀元）以上」，而依罰金罰鍰提高標準條例規定
        ，就72年6 月26日前修正之刑法部分條文罰金數額提高
        二至十倍，其後修正者則不提高倍數，並依現行法規所
        定貨幣單位折算新臺幣條例規定，以銀元一元折算新臺
        幣三元；修正後刑法第33條第5 款規定：「罰金：新臺
        幣一千元以上，以百元計算之」，從而，有關罰金刑最
        低數額，修正後刑法第33第5 款之規定，較之修正前提
        高，自以修正前刑法第33條第5 款規定，較有利於被告
        陳明星、杜烘煌、陳秀英3人。
      (3)牽連犯部分：被告陳明星、杜烘煌行為後，刑法第55條
        牽連犯之規定亦已刪除，此雖非犯罪構成要件之變更，
        但已影響刑罰之法律效果，自屬法律有變更。本件被告
        陳明星、杜烘煌所犯行使使公務員登載不實文書及臺灣
        地區與大陸地區人民關係條例二罪，在通常觀念上足認
        有方法與目的之牽連關係，依修正前刑法第55條規定，
        本得適用牽連犯之規定從一重處斷，依新法則應併合處
        罰，比較新舊法，以適用修正前之規定較有利於被告陳
        明星、杜烘煌。
      (4)經本院綜合比較結果，新法對上開被告陳明星、杜烘煌
        、陳秀英並非有利，應依刑法第2 條第1 項前段之規定
        ，適用行為時法即修正前之刑法處斷。
    個別比較適用部分（即易科罰金）：被告陳明星、杜烘煌
      、陳秀英行為後，於94年2 月2 日公布並於95年7 月1 日
      施行之刑法第41條第1 項有關易科罰金折算標準，由舊刑
      法第41條第1 項規定「得以1 元以上3 元以下」折算一日
      ，修正提高為「以新臺幣1,000 元、2,000 元、3,000 元
      折算一日」，並刪除「因身體、教育、職業或家庭之關係
      ，執行顯有困難者」之條件，另增訂第2 項「前項規定於
      數罪併罰，其應執行之刑未逾6 月者，亦適用之。」。即
      修正前之折算標準，係以1 元以上3 元以下折算一日，再
      依修正前罰金罰鍰提高標準條例第2 條規定，就其原定數
      額提高為100 倍折算1 日，亦即以銀元100 元至300 元（
      經折算為新臺幣後，應以新臺幣300 元至900 元）折算1
      日，顯以修正前刑法第41條第1 項、修正前罰金罰鍰提高
      標準條例第2 條之規定折算標準，對被告陳明星、杜烘煌
      、陳秀英較為有利。
  (三)共同正犯：被告陳明星、杜烘煌就所犯臺灣地區與大陸地區
    人民關係條例第79條第1 項之使大陸地區人民非法進入臺灣
    地區罪；被告陳明星、杜烘煌、陳秀英就所犯刑法第216 條
    、第214 條行使使公務員登載不實文書罪，皆有犯意聯絡及
    行為分擔，均為共同正犯。
  (四)吸收犯：被告陳明星、杜烘煌、陳秀英明知為不實事項卻使
    公務員登載於職務上所掌之公文書之低度行為，應為其行使
    使公務員登載不實文書之高度行為所吸收，均不另論罪。
  (五)牽連犯：再被告陳明星、杜烘煌所犯使大陸地區人民非法進
    入臺灣地區罪與行使使公務員登載不實文書罪二罪間，有方
    法、目的之牽連關係，為牽連犯，應依修正前刑法第55條規
    定，從一重以使大陸地區人民非法進入臺灣地區罪處斷。
  (六)自首：被告陳明星於承辦警員懷疑其有使大陸地區人民非法
    進入臺灣地區、行使使公務員登載不實文書之犯行前，先行
    向承辦警員自首前開犯行，有屏東縣政府警察局東港分局林
    邊分駐所警員製作刑事案件報告單及偵查報告書各1 紙在卷
    （見警卷第1 至2 頁）可按，並已接受裁判，爰依自首規定
    減輕其刑，並先加後減之。
  (七)本院審酌被告陳明星於為本件犯行前並無前科紀錄素行良好
    ；被告杜烘煌於為本件犯行素行尚可；被告陳秀英在本國停
    留期間亦無前科之素行，其中被告陳明星、杜烘煌牟私利而
    以假結婚方式使大陸地區人民陳秀英非法進入臺灣地區，破
    壞本國對大陸人民入境臺灣之管制，危害非輕，惟念被告陳
    明星主動供出犯行；被告杜烘煌犯後尚知坦承犯行，態度良
    好；被告陳秀英於停留臺灣期間未有犯罪紀錄，危害所生程
    度非鉅等一切情狀，分別量處如主文所示之刑。
  (八)減刑：再被告3 人犯罪之時間均在96年4 月24日以前，且合
    於中華民國九十六年罪犯減刑條例所定減刑條件，爰依該條
    例第2 條第1 項第3 款之規定，各減其刑期為二分之一，並
    均依上開說明諭知如主文所示易科罰金折算標準，以示懲戒
    。
  (九)緩刑：末查被告陳明星並無犯罪前科記錄；被告杜烘煌前因
    故意犯罪受有期徒刑以上之宣告執行完畢後，5 年內未曾因
    故意犯罪受有期徒刑以上刑之宣告；被告陳秀英為一大陸地
    區女子，並無前科，素行良好，渠等隅因一時失慮而罹刑典
    ，經此偵審教訓，當能知所警惕，及檢察官亦為被告3 人求
    為緩刑，本院認對被告3 人所宣告之刑以暫不執行為適當，
    均併諭知緩刑2 年，以啟自新。
  (十)另罰金罰鍰提高標準條例第2 條因上開修正後刑法第41條已
    就易科罰金之折算標準予以明文而無存在必要，於95年5 月
    17日經修正刪除，95年7 月1 日生效，然本件既仍適用修正
    前刑法第41條第1 項前段之規定定被告易科罰金之折算標準
    ，自仍應適用修正前罰金罰鍰提高標準條例第2 條之規定提
    高折算之罰金數額，茲為免與刑法第41條第1 項修正施行後
    所定易科罰金折算標準改採新臺幣計算產生混淆，爰依現行
    法規所定貨幣單位折算新臺幣條例第2 條敘明其易科罰金應
    折算新臺幣之數額，附此敘明。
三、公訴意旨另以(一)被告陳明星、杜烘煌共同以共犯陳秀英虛偽
    不實之婚姻關係經海基會認證之文件，持往屏東縣政府警察
    局東港分局林邊分駐所，以申請探親為由，使該分駐所不知
    情之員警在上開具有公文性質之保證書上，簽註「經詢保證
    人陳明星稱：渠與被保證人陳秀英係夫妻關係，願意完全負
    起保證責任」等不實事項，足以生損害於該分駐所對於轄區
    內大陸地區人民進入臺灣地區管理之正確性，而認此部分上
    開被告等人所為係犯刑法第214 條之使公務員登載不實罪。
    然查，該分駐所員警對於大陸地區之人與台灣地區人民結婚
    案件，具有實質審查權，以查是否有以假結婚之方式而為申
    請，是此部分與刑法第214 條之構成要件尚有未合，惟此部
    分與上開有罪部分具有牽連犯之裁判上一罪關係，爰不另為
    無罪之諭知。(二)被告陳明星、杜烘煌共同以共犯陳秀英虛偽
    不實之婚姻關係經海基會認證之文件，持往內政部警政署入
    出境管理局，以申請探親為由，代理陳秀英填寫「大陸地區
    人民進入臺灣地區旅行證申請書」，使不知情之內政部警政
    署入出境管理局承辦人員因此陷於錯誤，而核准陳秀英之旅
    行證申請，應認此部分上開被告等人所為係犯刑法第214 條
    之使公務員登載不實罪。然查，入出境管理局之承辦人員對
    於大陸地區之人與台灣地區人民結婚案件，具有實質審查權
    ，以查是否有以假結婚之方式而為申請，是此部分與刑法第
    214 條之構成要件尚有未合，惟此部分與上開有罪部分具有
    牽連犯之裁判上一罪關係，爰不另為無罪之諭知。
四、依刑事訴訟法第449 條第1 項前段、第454 條第2 項，修正
    前臺灣地區與大陸地區人民關係條例第79條第1 項，刑法第
    11條前段、第2 條第1 項前段、第28條、第62條、第214 條
    、第216 條、修正前刑法第55條後段、第41條第1 項前段，
    廢止前罰金罰鍰提高標準條例第2 條，現行法規所定貨幣單
    位折算新臺幣條例第2 條，中華民國九十六年罪犯減刑條例
    第2 條第1 項第3 款、第7 條，逕以簡易判決處如主文所示
    之刑。
中    華    民    國    99    年    12    月    15    日
                  刑事第一庭    法  官  簡光昌
以上正本證明與原本無異。
如不服本判決，得於判決書送達之翌日起10日內，以書狀敘述理
由，向本庭提出上訴。
中    華    民    國    99    年    12    月    15    日
                                書記官  林祥玉
附錄本判決論罪科刑法條全文
臺灣地區與大陸地區人民關係條例第15條：
下列行為不得為之：
一、使大陸地區人民非法進入臺灣地區。
二、明知臺灣地區人民未經許可，而招攬使之進入大陸地區。
三、使大陸地區人民在臺灣地區從事未經許可或與許可目的不符
    之活動。
四、僱用或留用大陸地區人民在臺灣地區從事未經許可或與許可
    範圍不符之工作。
五、居間介紹他人為前款之行為。
臺灣地區與大陸地區人民關係條例第79條：
（92年10月29日修正前條文）
違反第15條第1 款規定者，處5 年以下有期徒刑、拘役或科或併
科新台幣50萬元以下罰金。
以犯前項之罪為常業者，處1 年以上7 年以下有期徒刑，得併科
新台幣100 萬元以下罰金。
臺灣地區與大陸地區人民關係條例第79條第1項：
（92年10月29日修正後條文，自92年12月31日施行）
違反第15條第1 款規定者，處1 年以上7 年以下有期徒刑，得併
科新臺幣100 萬元以下罰金。
刑法第216條：
行使第210 條至第215 條之文書者，依偽造、變造文書或登載不
實事項或使登載不實事項之規定處斷。
刑法第214條：
明知為不實之事項，而使公務員登載於職務上所掌之公文書，足
以生損害於公眾或他人者，處3 年以下有期徒刑、拘役或5 百元
以下罰金。

司法院資訊處製作；財團法人民間司法改革基金會備份。
